【裁判字號】    92,易,48
【裁判日期】    920617
【裁判案由】    違反菸酒管理法
【裁判全文】
臺灣屏東地方法院刑事判決                            九十二年度易字第四八號
    公  訴  人  臺灣屏東地方法院檢察署檢察官
    被      告  丙○○
                乙○○
右列被告因違反菸酒管理法案件，經檢察官提起公訴（九十一年度偵字第六三九一號
），本院判決如左：
     主  文
丙○○、乙○○無罪。
     理  由
一、公訴意旨略以：被告丙○○、乙○○與蕭錕璘（業經本院於民國九十二年四月二
    十八日以九十二年度易字第二八九號判決無罪，現上訴於台灣高等法院高雄分院
    ），基於共同之犯意聯絡，未經許可，於九十一年十月間某日在不詳處所，先由
    蕭錕璘與不詳姓名男子多人，以不詳方法駕駛編號ＣＴＳ─六二０一號小艇自外
    海向不明船舶接駁上船私運「ＳＩＬＶＥＲ  ＳＴＡＲＬＥＴ」牌、「ＳＥＶＥ
    Ｎ  ＳＴＡＲＳ」牌、「黃長壽硬盒」牌、「峰」牌等數量不詳之洋私菸一批進
    入屏東縣車城鄉海邊中華民國國境，約於九十一年十月十八日凌晨五時許抵達屏
    東縣車城鄉大統立高爾夫球場前方海灘上岸，再由被告丙○○、乙○○於斯時該
    處，以向不知情陳武助所借車牌號碼Ｋ２─三一八０號自小貨車負責載運該批洋
    菸，準備送至高雄等地區販賣牟利。嗣於九十一年十月十八日凌晨五時四十五分
    許在屏東縣車城鄉大統立高爾夫球場前方海灘，被告丙○○、乙○○駕駛上開自
    小貨車欲接運該批已被丟至海邊之洋菸時，為海岸巡防署南部地區巡防局第六二
    岸巡大隊人員當場查獲，並扣得上開小艇、自小貨車、「ＳＩＬＶＥＲ  ＳＴＡ
    ＲＬＥＴ」牌洋菸五０四０包、「ＳＥＶＥＮ  ＳＴＡＲＳ」牌洋菸六九三０包
    、「黃長壽硬盒」牌洋菸一二五四０包、「峰」牌洋菸七五九０包。因認被告二
    人與蕭錕璘共同涉有菸酒管理法第四十六條之罪嫌云云。
二、按犯罪事實應依證據認定之，無證據不得推定其犯罪事實，刑事訴訟法第一百五
    十四條定有明文。又事實之認定，應憑證據，如未能發現相當證據，或證據不足
    以證明，自不能以推測或擬制之方法，為裁判基礎。而認定犯罪事實所憑之證據
    ，雖不以直接證據為限，間接證據亦包括在內，然無論直接證據或間接證據，其
    為訴訟上之證明，須於通常一般之人均不致有所懷疑，而得確信其為真實之程度
    者，始得據為有罪之認定，此有最高法院四十年台上字第八六號、七十六年台上
    字第四九八六號判例可資參照。菸酒管理法對於何謂「輸入」行為雖未作立法解
    釋，惟參照懲治走條例所稱「輸入」係指自國外進口而言，中華民國領土依其固
    有之疆域，為憲法第四條所明定，而領海依海關緝私條例第六條規定，則為十二
    海浬，因之與大陸漁民在海上交換物質，攜帶來台，如非在公海上行為，或經由
    他國之轉口港輸入者，當不能與自國外進口同論以輸入罪；走私罪之既遂、未遂
    ，以私運之管制物品已否進入國境為準，如走私物品已運抵國境，走私行為即屬
    既遂，其後始參與之人，乃屬學理上所謂之「事後共犯」，除其行為另行符合他
    罪之構成要件，應依該他罪論處外，無論以「走私罪」之共同正犯之餘地，此有
    最高法院七十二年度台上字第三八二二號、八十二年度台上字第三九二四號判決
    可資參照，是菸酒管理法所稱之輸入亦應為相同之解釋，係指自國外進口而言。
三、公訴人認被告丙○○、乙○○涉有菸酒管理法第四十六條之輸入私菸之罪嫌，無
    非係以蕭錕璘與不詳姓名男子多人，以編號ＣＴＳ─六二０一號小艇載運「ＳＩ
    ＬＶＥＲ  ＳＴＡＲＬＥＴ」牌、「ＳＥＶＥＮ  ＳＴＡＲＳ」牌、「黃長壽硬
    盒」牌、「峰」牌等私菸一批，於九十一年十月十八日凌晨五時許抵達屏東縣車
    城鄉大統立高爾夫球場前方海灘，並將該批洋菸上岸，被告丙○○、乙○○亦於
    斯時駕駛上開自小貨車抵達該處海灘距離該批洋菸不遠處，正與前開不詳姓名男
    子等人聯繫之際，見警抵達亟欲駕駛自小貨車駛離，因該處崎嶇未及逃離，即於
    同日凌晨五時四十五許在該處為警當場查獲，並扣有前開小艇、自小貨車及「Ｓ
    ＩＬＶＥＲ  ＳＴＡＲＬＥＴ」牌洋菸五０四０包、「ＳＥＶＥＮ  ＳＴＡＲＳ
    」牌洋菸六九三０包、「黃長壽硬盒」牌洋菸一二五四０包、「峰」牌洋菸七五
    九０包等為其論據。訊據被告二人均否認有公訴人所指輸入私菸之行為，均辯稱
    ：不知該批洋菸何來，該日係一同至墾丁遊玩，途中因肚子不舒服，而駛至屏東
    縣車城鄉大統立高爾夫球場路邊如廁等語。
四、經查：
（一）九十一年十月十八日凌晨五時許，不詳姓名男子多人以編號ＣＴＳ─六二０一
      號小艇載運「ＳＩＬＶＥＲ  ＳＴＡＲＬＥＴ」牌、「ＳＥＶＥＮ  ＳＴＡＲ
      Ｓ」牌、「黃長壽硬盒」牌、「峰」牌等私菸一批抵達屏東縣車城鄉大統立高
      爾夫球場前方海灘上岸，被告丙○○、乙○○亦於斯時駕駛上開自小貨車在該
      處海灘某處之事實，為被告二人供承在卷，且與證人即查獲之海岸巡防署南部
      地區巡防局第六二岸巡大隊人員陳永昇、許毓麟及甲○○證述：被告駕駛之自
      小貨車在該批洋菸一些距離處等語相符（見偵查卷第二八至二九、三一至三三
      頁及本院卷第五六至五七頁），並有查獲時所拍攝之上開自小貨車照片一張、
      該批洋菸照片八張及扣押物品清單一紙附卷可憑（見偵查卷第十五至十八頁）
      ，足認屬實。
（二）證人陳永昇證稱：該批洋菸丟在海邊，一包一包尚未整理，被告二人已至海邊
      ，尚未見搬運洋菸上車，見到海巡人員即想開走等語（見偵查卷第二八至二九
      頁）；證人許毓麟證稱：很多人在卸貨，而被告停車處距離路邊已距離四、五
      十公尺，自小客車倒車朝向洋煙處前進，但尚有一定距離，未見被告二人如廁
      ，只見有人說有人來了，被告二人即要將車後檔門關上、將車開走，但因開不
      上去而被抓等語（見偵查卷第三三頁）；證人甲○○證稱：當天守望哨發現有
      船隻靠岸，即加派人員到現場，嗣發現有人在岸上搬貨，又發現被告二人駕駛
      的自小貨車沿大統立停車場前小徑下到岸邊，該處泥土、石子、雜草路，車子
      不易通行，迨開至可轉彎處又倒車往海邊洋菸處前進，至車子已不能再開，始
      停住，距離路邊為七、八十公尺，距離洋菸處則約五十至一百公尺，車後斗即
      卸除，後來他們發現有人，海邊搬貨者即一哄而散，被告二人將車後斗收起想
      開走，但該處上坡路不易行而開不上去，而被逮捕等語（見偵查卷第三一頁、
      本院卷第五六至五七頁）。惟上開證言已為被告二人所否認，辯稱：並未倒車
      開至海邊，且車上帆布原本即未覆蓋，又曾要求查獲人員拍照亦遭拒絕等語。
      經查，核諸卷附照片九張，僅見上開自小貨車及該批洋菸，並無被告二人駕駛
      自小貨車行駛路徑、停放位置及遭查獲現場等狀況之照片，且證人甲○○亦證
      稱：並未拍到被告二人停放車輛及試圖往上開之景象等語（見本院卷第五七頁
      ）；又關於被告二人駕駛之自小貨車停放處，與路邊之距離，上開證人所述有
      四、五十公尺及七、八十公尺之歧異，另與洋菸處之距離，上開證人有證稱五
      十至一百公尺，其他人則僅稱有一定距離，是故就被告二人所駕駛自小貨車行
      駛路徑、停放位置及遭查獲現場等狀況，均有不明，故關於被告駕駛自小貨車
      停放方向、位置、準備裝貨與否與該批洋菸之相對關係等，自難審認。故由證
      人上開證言，固能證明被告二人於斯時駕駛自小貨車在該處海灘附近，與該批
      洋菸有一定距離，但被告二人斯時於該處是否確實正欲搬運該批私菸，則有疑
      義。
（三）又由上開證人證言，即使足認被告丙○○、乙○○正於斯時在該處正欲搬運該
      批私菸，見警而欲逃逸一節，惟其二人欲搬運前開洋菸之地點為屏東縣車城大
      統立高爾夫球場前方海灘，已在我國領域之內，而參諸菸酒管理法所稱「輸入
      」者，係指自國外進口而言，故前開洋菸自國外進入我國領域後，輸入行為即
      屬完成。亦即，被告丙○○、乙○○就已進入我國領域之洋菸為搬運，乃輸入
      行為完成後之行為，自不屬輸入之構成要件行為。再者，並無任何積極證據足
      資證明被告二人為該批洋菸之貨主，是縱使其等有搬運私菸之犯意及搬運之行
      為，於別無其他佐證之情形下，亦無得遽認其二人有輸入私煙入境之犯意。
（四）且本案雖有膠筏一艘扣案，惟被告二人既係於前開地點為警查獲，惟並無任何
      積極證據足資顯示被告丙○○、乙○○有駕駛膠筏出海之情，故無以逕認該膠
      筏係被告丙○○、乙○○駕駛出海運輸私菸入境之工具，而未得據此認定其二
      人有自國外輸入私菸之行為。
（五）是故，即使被告二人參與者前開洋菸於國內之搬運部分，惟查無菸酒管理法所
      管制之禁止輸入之行為及此部分犯意，況由卷存證據又無從證明其二人與輸入
      前開洋菸之人間有何犯意之聯絡。此外，復查無其他積極證據足資證明被告丙○○、乙○○確有公訴人所指涉有菸酒管理法第四十六條之輸入私菸犯行，是
      被告二人之罪嫌，尚屬不能證明，自應為其無罪之諭知。
據上論結，應依刑事訴訟法第三百零一條，判決如主文。
本案經檢察官郭俊男到庭執行職務。
中      華      民      國      九十二      年     六     月    十七    日
                                      臺灣屏東地方法院刑事第三庭
                                          法  官  洪乙心
右正本證明與原本無異。
如不服本判決應於收受本判決後送達後十日內向本院提出上訴書狀，其未敘述上訴理
由者，並得於提起上訴後十日內向本院補提理由書狀（均須按他造當事人之人數附繕
本 ）「切勿逕送上級法院」
                                          書記官  陳月珍
中      華      民      國      九十二      年      六      月    十七  日


司法院資訊處製作；財團法人民間司法改革基金會備份。
